【裁判字號】    91,訴,2709
【裁判日期】    920630
【裁判案由】    偽造貨幣
【裁判全文】
臺灣高雄地方法院刑事判決                        九十一年度訴字第二七九號
    公  訴  人  臺灣高雄地方法院檢察署檢察官
    被      告  乙○○
    指定辯護人  本院公設辯護人丙○○
右列被告因偽造貨幣案件，經檢察官提起公訴（九十一年度偵字第五四七八號），本
院判決如左︰
    主  文
乙○○意圖供行使之用而收集偽造之通用紙幣，處有期徒刑年陸月。扣案如附表所
示之偽造紙鈔共計拾肆張及描圖紙肆張，均沒收。
    事  實
一、乙○○於民國九十一年三月三日午間之不詳時間，在台北市○○○路某處，明知
    不詳姓名、年籍綽號「執著」之成年男子所持有如附表所示之新版面額新台幣（
    下同）一千元、五百元，及舊版面額一千元、五百元等紙鈔共計三十四張，均係
    偽造之通用紙幣，且該名綽號「執著」之男子所持有之描圖紙四張（其中一張繪
    有菊花暨「１０００」圖樣、另一張繪有「１０００」圖樣，其餘二張空白），
    均係供偽造新版面額一仟元新台幣紙鈔使用之器械原料，竟分別意圖供行使之用
    及供他人偽造通用紙幣之用而予以收受。其中所收集而得之偽造新台幣紙鈔欲伺
    機充作真鈔持向他人行使，收受之描圖紙則欲交付預備偽造通用紙幣之人。嗣於
    同年月四日下午十三時五十五分許，乙○○攜帶上開偽造之新台幣紙鈔三十四張
    、偽造通用紙鈔使用之描圖紙四張，及第二級毒品安非他命十二包（涉嫌違反毒
    品危害防制條例部分由公訴人另案偵查中），正欲搭乘復興航空公司第五七０號
    班機前往台北，在高雄國際機場國內線安全檢查室接受安全檢查時，經警在其雙
    腳所穿襪子內當場查獲前揭毒品，而移送臺灣高雄地方法院檢察署偵查，經該署
    檢察官以乙○○違反毒品危害防制條例罪嫌向本院聲請羈押獲准後，解送臺灣高
    雄看守所執行羈押。該所於同年月四日晚間對乙○○進行新收入所檢身及財物保
    管程序時，為該所管理員發現乙○○所隨身攜帶之上述偽鈔，及夾藏在雜誌內供
    他人偽造通用紙幣所用之描圖紙四張扣案，因而查獲上情。
三、案經臺灣高雄看守所函送臺灣高雄地方法院檢察署檢察官偵查起訴。
    理  由
一、訊據被告乙○○矢口否認有右揭犯行，辯稱本件扣案如附表所示偽鈔，係綽號「
    執著」之人欲清償欠款二萬九千五百元所交付者，並不知係偽造紙幣，而描圖紙
    則係因向綽號「執著」之人借閱其住處之雜誌，隨手將雜誌帶走，不知內夾藏有
    描圖紙云云；而指定辯護人亦為被告辯稱：「扣案偽鈔與真鈔極為相似，故高雄
    國際機場國內線安撿人員始未發現，且被告該時毒癮發作，更無判別所收受紙鈔
    真偽之能力，且應在自台北南下高雄之時，即將偽鈔及描圖紙藏放妥當，焉有隨
    身攜帶徒增遭受查獲之風險」等語。經查：
  (一)扣案如附表所示之偽造通用紙幣三十四張，經中央銀行發行局鑑定結果，認為：
    (1)該批新版偽鈔均以彩色噴墨方式仿印，無隱藏字及凹版印紋凸起效果，紙質與
    真鈔不同，以螢光筆繪製仿紙張螢光纖維絲，安全線以黏貼箔膜（含面額數字）
    方式仿鈔券正面五段裸露部分，無折光變色效果，一千元偽鈔，水印以灰色墨在
    紙張背面仿製，以壓凸方式仿「１０００」面額數字之白水印，部分左下角之「
    １０００」面額數字，以手工塗填亮光物質仿折光變色油墨，無折光變色反應，
    五百元偽鈔，部分水印以灰色墨在紙張背面仿製，部分「５００」面額數字之白
    水印以灰色墨或壓凸方式仿造，左下角之「５００」面額數字，無折光變色反應
    ；(2)該等舊版一千元偽鈔均以彩色噴墨方式仿印，紙質與真鈔不同，安全線及部
    分水印以灰色墨在紙張背面仿製；(3)該批舊版五百元偽鈔均以彩色噴墨方式仿印
    ，紙質與真鈔不同，安全線及水印以灰色墨在紙張背面仿製，均屬偽造等事實，
    有該局九十一年三月二十五日台央發字第０九一００一六七八三號函一紙附卷足
    稽。是被告辯稱扣案偽鈔與真鈔極為相似云云，洵不足採。至於被告為警查獲持
    有大量毒品安非他命時，在警局及臺灣高雄地方法院檢察署均能清楚陳述，此觀
    之該訊問筆錄即明，是被告辯以其毒癮發作無法辨識本件扣案紙鈔之真偽云云，
    乃臨訟編造之詞，實不可信。
  (二)次查，被告就涉嫌違反毒品危害防制條例案件部分，其於九十一年三月四日警訊
    及檢察官第一次偵訊中均一致供稱：「其所持有之十二包安非他命，係綽號『執
    著』之友人委託其於三月三日晚間十八時許前往高雄向綽號『阿宗』之人取貨而
    來，代價二萬元，故其於同月四日上午十時許搭乘飛機抵達高雄，前往位在高雄
    市小港區之民宅取貨，隨即搭乘飛機返回台北」等語。即便在本件扣案偽鈔為警
    查獲時，被告於三月六日在高雄看守所訊問中亦陳稱：「我南下高雄的目的是替
    友人『執著』攜帶安非他命北上，這些錢是酬庸，有三、四萬元，其粗略看過沒
    有詳查，直到欲返回台北時才發現有異，要返回找『執著』之人理論」等語；嗣
    於九十一年三月二十六日偵訊中，並供稱：「三月三日中午其與綽號『執著』之
    友人到台北中山北路附近找綽號『阿嘉』之人，該人拿出十萬元之紙鈔交給綽號
    『執著』之友人，其由『執著』處再從中拿到三、四萬元，到高雄要花錢時才發
    現錢怪怪的，其前來高雄是要向綽號『阿宗』之人購買安非他命」等語。再查，
    被告所持有之偽鈔係隨身攜帶，並未以紙袋包裝等情，亦經證人即臺灣高雄看守
    所管理員甲○○於本院審理中證述綦詳，並有該所九十二年四月二十一日高所坤
    政字第五二０號函附之戒護科報告書、違禁品登記簿及保管分戶卡各一件在卷可
    查，核與被告辯稱其係以口袋內之零錢購買入所需用物品，扣案偽鈔則另外放在
    公事包內等語相符。由被告前開供述情節觀之，被告搭機前來高雄既係為友人購
    買毒品，依常理當需支付相當對價，可見被告有意將本件扣案偽鈔藏放他處，以
    確定不至誤取該批偽造紙鈔使用。復依被告所供，其既曾大略看過所收受之扣案
    紙鈔，而該偽造之新台幣紙鈔，編號又多有重複，則其收受上開紙鈔清點數額之
    時，豈有未發現本件扣案偽鈔編號有異之理？是被告辯供稱其不知如附表所示紙
    鈔係經偽造云云，殊難置信。
  (三)至被告於本院審理中始辯稱：「綽號『執著』之人曾竊取皮包，並持其身分證件
    申辦行動電話門號，該人為賠償被告損失，故以二萬九千五百元作為賠償，沒想
    到竟是偽鈔」云云，倘果如被告所辯者，即本件偽鈔既是該綽號『執著』之人所
    交付之賠償金，衡情被告當不至於警、偵訊中作出對己更為不利之運送或販賣毒
    品代價等前開供述，自應在警訊之初即為此等抗辯才是，被告所為顯與常理有違
    。再者，被告於警訊及第一次偵訊中即多次提及綽號『執著』之人，其於本院審
    理中辯稱「其本為維護該人，始至本院審理中改稱該偽鈔是綽號『執著』之人所
    交付」云云，顯為事後卸責之詞。況且，本院依職權發函台北縣貢寮鄉戶政事務
    所調閱被告申請身分證補發紀錄結果，被告分別於九十年一月九日及九十一年一
    月二十五日各有一次申請，此有該所九十一年十月十八日北縣貢戶自第○九一○
    ○○二○三○號函一件在卷可查；再經本院發函和信電訊股份有限公司及中華電
    股份有限公司調閱被告行動電話申請紀錄，被告分別於九十年十二月二十二日、
    同年月二十四日、同年月二十七日向上開公司申請五組行動電話門號，各該申請
    書並均檢附有被告之身分證影本等情，亦有和信電訊股份有限公司九十一年十一
    月八日函及中華電信股份有限公司九十一年十一月二十五日南服四九一字第九八
    一號函各一件所附申請書五份在卷可查。衡諸社會通念，國民身分證乃日常生活
    必需之重要證件，如因皮包被竊而一併遺失，當立即掛失或辦理補發，何以事隔
    月餘始辦理身分證補發？顯然不合常情。再者，被告就該綽號「執著」之人交付
    扣案面額共計二萬九千五百元偽鈔之原因，先後供述反覆，益見其所述不實，自
    不足採為認定之依據。
  (四)再查，扣案之四張描圖紙，其中一張繪有菊花暨「１０００」之圖樣、另一張繪
    有「１０００」圖樣，其餘二張空白等情，有該四張描圖紙扣案可證。由扣案描
    圖紙上之圖樣，可知該描圖指係供偽造通用紙幣之人所使用，一般人應無製作或
    使用此類描圖紙之必要，而使用此類描圖紙偽造通用紙幣之人當亦妥善保管，不
    致任意夾藏於雜誌內，更不致隨意出借被告。再被告收受上開描圖紙，並刻意攜
    帶往返於高雄、台北間，若非欲供自己偽造通用紙幣之用，衡情自係欲交付預備
    偽造通用紙幣之人，是被告主觀上具有供他人偽造通用紙幣之意圖甚明。至上開
    描圖紙與扣案偽鈔雖未在高雄小港國際機場國內線安檢區為警查獲，然該時警方
    係查獲第二級毒品安非他命，未必曾另就被告其他犯罪嫌疑執行附帶搜索，是即
    便未在當時查獲扣案偽鈔，亦不能謂該偽鈔幾可亂真，客觀上無從識別真偽。再
    者，被告於即將搭機返回台北之時即為警查獲，本無機會處理其隨身攜帶之扣案
    偽鈔暨描圖紙，而被告苟能預期該日將為警查獲，當不至攜帶偽鈔及毒品搭機，
    何能因部分犯罪事實未為警即時查獲，即認被告收受偽鈔之時一無所悉？是被告
    此節所辯乃倒果為因之詞，洵非可採。
  (五)綜上所述，被告於本院審理中所辯，無非事後卸責之詞，不足採信。本件事證明
    確，被告犯行應堪認定。
三、按中央銀行所發行之新台幣幣券，既經政府訂為法幣，具有強制流通之性質，自
    屬刑法上所稱之通用紙幣，最高法院著有二十八年上字第八九六號判例、院字第
    一五０二號解釋、六十三年台上字第二一九四號判例可資參照。又刑法第一百九
    十六條第一項之行使、收集或交付偽造通用紙幣罪，其所謂「收集」者，舉凡意
  圖供自己或他人行使之用，而有收受、蒐集、收買、受贈、互換等一切移轉自己
    「持有」之行為皆屬之，是被告乙○○明知如附表所示之紙鈔均為偽造仍加以收
    受，核其所為，係犯刑法第一百九十六條第一項後段意圖供行使之用而收集偽造
    之通用紙幣罪，及同法第一百九十九條意圖供偽造通用紙幣之用而收受器械原料
    罪。被告所犯上開二罪，係以一收受行為而觸犯數罪名，屬想像競合，應從一重
    之刑法第一百九十六條第一項後段之罪處斷。爰審酌被告前有違反毒品危害防制
    條例前科，此有臺灣高等法院被告全國前案紀錄表一件在卷可查，可見其素行不
    佳，且意圖供行使之用而收集偽造之通用紙幣，又同時收受製作偽造紙鈔所用之
    描圖紙，助長印製偽鈔之氣焰，危害國家金融秩序，情節非輕，並考量其所收受
    之偽造紙幣數量非少，及犯罪後矢口否認犯行，態度不佳，顯無悔改之意等一切
    情狀，量處如主文所示之刑。扣案之描圖紙係供偽造通用紙幣所用之器械原料，
    而如附表所示紙幣三十四張確屬偽造紙幣，亦已認定如前述，不論屬於被告與否
    ，均應依刑法第二百條規定宣告沒收。
據上論斷，依刑事訴訟法第二百九十九條第一項前段，刑法第一百九十六條第一項、
第一百九十九條、第五十五條、第二百條、罰金罰鍰提高標準條例第一條前段，判決
如主文。
本案經檢察官何景東到庭執行職務。
中    華    民    國    九十二    年      六      月        三十        日
                                  臺灣高雄地方法院刑事第七庭
                                      法  官  汪  怡  君
右為正本，係照原本作成，證明與原本無異。
如不服本判決，應於送達後十日內，向本院提出上訴狀。
                                      書記官  李  梅  芬
中    華    民    國    九十二    年      七      月          一        日
附表：
┌──┬──────────┬───┬──┬───────────┐
│編號│ 偽造通用紙幣面額   │數  量│單位│     編    號         │
├──┼──────────┼───┼──┼───────────┤
│一  │ 新版壹仟元         │壹拾  │張  │ＦＬ四六一五九八ＹＤ  │
├──┼──────────┼───┼──┼───────────┤
│二  │ 同右               │    │張  │ＦＬ六六一五九九ＹＤ  │
├──┼──────────┼───┼──┼───────────┤
│三  │ 同右               │貳    │張  │ＦＬ五六一五九八ＹＤ  │
├──┼──────────┼───┼──┼───────────┤
│四  │ 同右               │壹    │張  │ＦＬ五六一五九九ＹＤ  │
├──┼──────────┼───┼──┼───────────┤
│五  │ 同右               │壹    │張  │ＤＬ五六一五九五ＹＤ  │
├──┼──────────┼───┼──┼───────────┤
│六  │ 同右               │壹    │張  │ＪＭ○二五五六七ＷＨ  │
├──┼──────────┼───┼──┼───────────┤
│七  │ 同右               │壹    │張  │ＦＬ四六一五六八ＹＤ  │
├──┼──────────┼───┼──┼───────────┤
│八  │ 同右               │壹    │張  │ＦＬ四六一五九九ＹＤ  │
├──┼──────────┼───┼──┼───────────┤
│九  │ 新版五百元         │    │張  │ＤＲ四二三七四五ＷＨ  │
├──┼──────────┼───┼──┼───────────┤
│十  │ 舊版一千元    │伍    │張  │ＣＷ八一一三一八ＤＣ  │
├──┼──────────┼───┼──┼───────────┤
│十一│ 舊版五百元         │陸    │張  │ＮＶ五七五五六五ＤＬ  │
├──┴──────────┴───┴──┴───────────┤
│共計：三十四張      面額價值為新台幣二萬九千五百元              │
└────────────────────────────────┘
附錄本案論罪法條：
中華民國刑法第一百九十六條第一項
 (行使收集或交付偽造變造通貨、幣券罪)
行使偽造、變造之通用貨幣、紙幣、銀行券，或意圖供行使之用而收集或交付於人者
，處三年以上十年以下有期徒刑，得併科五千元以下罰金。
中華民國刑法第一百九十九條
 (預備偽造變造幣券或減損貨幣罪)
意圖供偽造、變造通用之貨幣、紙幣、銀行券或意圖供減損通用貨幣分量之用，而製
造、交付或收受各項器械、原料者，處五年以下有期徒刑，得併科一千元以下罰金。


司法院資訊處製作；財團法人民間司法改革基金會備份。
